最　高　行　政　法　院　判　決
　　　　　　　　　　　　　　　　　　 96年度判字第01203號
上　訴　人　烏來觀光事業股份有限公司
代　表　人　甲○○
訴訟代理人　巫坤陽　律師
被 上訴 人　臺北縣政府稅捐稽徵處
代　表　人　乙○○
上列當事人間因娛樂稅事件，上訴人對於中華民國94年12月22日
臺北高等行政法院94年度訴字第921號判決，提起上訴。本院判
決如下：
　　主  文
上訴駁回。
上訴審訴訟費用由上訴人負擔。
　　理  由
一、本件上訴人經營之空中纜車業務，因經交通部會商決議，該
    空中纜車為「機械遊樂設施」；且財政部民國（下同）88年
    8月27日台財稅第881939088號函亦表明該空中纜車，既經交
    通部認定屬機械遊樂設施，應依法課徵娛樂稅，被上訴人除
    先按上開財政部函，於88年9月29日以88北縣稅新（二）字
    第23209號函請上訴人自88年10月份起將空中纜車之營業收
    入自動報繳娛樂稅外，並依上訴人營業稅申報資料開單補徵
    上訴人93年02期娛樂稅新臺幣（下同）34萬8,191元。上訴
    人不服，申經復查決定，變更為33萬3,327元。上訴人仍表
    不服，循序提起行政訴訟，經原審法院為訴願決定及原處分
    超過31萬2,708元部分均撤銷暨駁回上訴人其餘之訴之判決
    。上訴人就遭駁回部分不服，提起本件上訴。
二、上訴人在原審起訴意旨略以：上訴人經營之空中纜車屬「對
    拉交走式旅客索道（兩岸車箱對開）」，係交通工具之一種
    ，一般設置於高山之間、道路無法開闢或行走艱難之地區，
    為當地最經濟之交通工具，純粹以輸送乘客與貨物為目的，
    與一般遊樂園區內純以提供娛樂使用之「循環式觀光纜車」
    性質不同。烏來空中纜車前已經臺灣省觀光事業委員會（原
    屬前臺灣省政府交通處）53年3月16日台觀設字第0481號函
    、臺灣省政府交通處72年8月17日72交觀字第39267號函、臺
    灣省稅務局72年9月6日72稅三字第51801號函、被上訴人88
    年3月8日88北縣稅消字第371587號函等認定為交通工具，依
    信賴保護原則，自不應於嗣後要求上訴人繳納娛樂稅。又經
    濟部水利署臺北水源特定區管理局93年7月2日水臺建字第09
    350034180號函亦認纜車係做交通運具使用而非遊樂設施，
    嗣後雖因與交通部之見解不同而尚待行政院核示，然在行政
    機關就纜車之性質尚未有確定共識前，被上訴人即無理由逕
    行認定，片面改變以往行政機關之見解。另臺北縣娛樂稅徵
    收細則第3條規定：「本縣娛樂稅之徵收，由臺北縣政府擬
    訂徵收率表，提經議會通過後實施之。」臺北縣娛樂稅徵收
    率表雖曾於81年6月提請臺北縣議會議決通過，然上開徵收
    細則曾於89年重新訂定，則應重新送交新民意機構之議會議
    決，否則有違權力分立原則。為此，訴請撤銷訴願決定及原
    處分等語。
三、被上訴人則以：烏來空中纜車位於烏來風景特定區內，通往
    烏來雲仙樂園，該樂園設置在烏來鄉南勢溪南、北兩岸山麓
    ，然遊客搭乘纜車時已將兩山麓連為一體，況遊客於北岸所
    購「空中纜車暨樂園入場券」，該票券價即內含「入園費」
    及「清潔維護費」，上訴人對遊客進入南岸樂園既未另外收
    取門票，且上訴人未單獨出售搭乘空中纜車之車票，是「雲
    仙樂園」與「空中纜車」之經營，自應為合一之觀察，而認
    纜車為遂行雲仙樂園而一併提供之娛樂機能，屬園內遊樂設
    施之一項，應予認定為娛樂稅法規定課徵娛樂稅之範圍。又
    烏來空中纜車為雲仙樂園對外唯一之交通工具，除此之外無
    橋樑、公路可跨越南勢溪進入，且園外均為森林、峻嶺，並
    不能轉赴他地，足見並無供一般人通行之功能交通工具之功
    能不同。另目前空中纜車之主管機關交通部並未同意其所屬
    觀光局有關纜車具交通運輸功能之見解，且未變更其前所認
    為遊樂設施之見解，況財稅主管機關為財政部，財政部88年
    8月27日台財稅第881939088號函已釋示，上訴人經營之空中
    纜車應依法課徵娛樂稅。是被上訴人依該函釋課徵娛樂稅，
    並無違誤。另被上訴人根據上訴人娛樂稅自動報繳書所載，
    按財政部83年6月15日台財稅第831596600號函釋，認定本件
    應課徵娛樂稅之「應稅」樂園清潔維護費及纜車來回費用合
    計核算，應徵娛樂稅之全票為116元、半票為76元；至於優
    待票部分，按上訴人當期申報資料纜車來回費用優待票價11
    5元，占全票票價140元之百分之八十二，計算後得優待票應
    為95元。被上訴人復查決定據以核計當期樂園清潔維護費及
    纜車來回費用應補徵娛樂稅額為33萬3,327元，並無不合等
    語，資為抗辯。
四、原審斟酌全辯論意旨及調查證據之結果，以：（一）上訴人
    所經營之空中纜車，自53年營運迄88年3月間，被上訴人均
    未課徵娛樂稅。嗣交通部於74年1月3日以交路（73）字第28
    977號函認定上訴人經營之空中纜車為機械遊樂設施。財政
    部因而於88年8月27日以台財稅第881939088號函釋：「臺北
    縣烏來觀光事業股份有限公司經營之烏來空中纜車，既經交
    通部認屬機械遊樂設施，自應依法課徵娛樂稅，請查照。」
    交通部並於89年4月20日交路89字第004038號函復上訴人陳
    情，認其對上開74年1月3日交路（73）字第28977號函無庸
    從新釋示。雖然依交通部觀光局92年4月16日觀民字第09200
    11672號函送之會議記錄，認為纜車應具有運輸工具之屬性
    ；且經濟部水利署臺北水源特定區管理局93年7月2日水臺建
    字第09350034180號函，亦認為烏來空中纜車既為主題樂園
    區外設置交通運輸工具，非屬建築法第7條所稱之機械遊樂
    設施；然按交通部93年8月11日交路字第0930046650號函、
    93年9月10日交路字第093005206811號函復原審法院意旨，
    足見主管機關交通部並未同意其所屬觀光局有關具交通運輸
    功能之意見，即未變更其之前認定系爭空中纜車為機械遊樂
    設施之見解。因而財稅主管機關財政部參酌交通部意見後，
    於88年8月27日以台財稅第881939088號函釋上訴人經營之烏
    來空中纜車，應依法課徵娛樂稅，自屬有據。上訴人不得以
    其他非中央主管機關之前函令否定上開交通部及財政部之見
    解。而被上訴人對上訴人在財政部88年8月27日台財稅第881
    939088號函釋作成前，因臺灣省稅務局72年9月6日72稅3字
    第51801號函，未對上訴人經營之系爭空中纜車課徵娛樂稅
    ，是依稅捐稽徵法第1條之1規定，財政部88年8月27日台財
    稅第881939088號函釋應自其作成後適用（不能溯及適用）
    ，此已顧及上訴人之信賴。（二）次查，系爭空中纜車位於
    烏來風景特定區內，通往烏來雲仙樂園，該樂園設置在烏來
    鄉南勢溪南、北兩岸山麓，遊客搭乘纜車時已將兩山麓連為
    一體，遊客所購「空中纜車暨樂園入場券」，該票券價即內
    含「入園費」及「清潔維護費」，而上訴人對遊客進入雲仙
    樂園既未另外收取門票，亦未單獨出售搭乘空中纜車之車票
    ，足認消費者購買入場券搭乘空中纜車之時，已進入上訴人
    之娛樂服務範圍內。再依上訴人之電腦網頁可知，空中纜車
    顯係上訴人招攬遊客之重要賣點，亦為上訴人經營雲仙樂園
    所一併提供之娛樂機能，屬園內遊樂設施部分，二者具有不
    可分性，被上訴人就空中纜車部分，與雲仙樂園為合一認定
    ，並依財政部88年8月27日台財稅第881939088號函釋予以課
    徵娛樂稅，自無不合。（三）再查，臺北縣娛樂稅徵收率業
    於81年6月提請臺北縣議會第12屆第12次臨時會第3次會議議
    決通過，並經報請財政部核備後，於同年7月1日施行，其後
    娛樂稅徵收率雖有數次修正，迄至92年3月最近一次修正，
    本件「空中纜車」所應適用之娛樂稅稅率即「其他提供娛樂
    設施供人娛樂者課徵百分之十」均未有改變，此有臺北縣政
    府84年5月22日84北府稅消字第156069號函及92年2月27日北
    府稅消字第09200110801號函在卷為證。上訴人質疑被上訴
    人以百分之十之娛樂稅率課徵，未經臺北縣議會通過云云，
    並不足採。（四）依上訴人入園售票口牌示及空中纜車暨樂
    園入場券所載，其入場券票價實際內含樂園清潔維護費分別
    為全票80元、半票60元；上訴人所經營雲仙樂園中，應徵娛
    樂稅部分有7個項目，另免徵娛樂稅部份有3個項目，依財政
    部83年6月15日台財稅第831596600號函釋計算後，樂園清潔
    維護費扣除內含之娛樂稅及營業稅後，全票45元部分、半票
    33元部分應課徵娛樂稅。另入園費部分，因園內遊藝設施已
    課徵娛樂稅，不再課徵娛樂稅，而保險費則非屬娛樂稅課徵
    範圍。是以，入場券票價扣除樂園清潔維護費、保險費、入
    園費後，所餘即為纜車來回費用金額，分別為全票74元、半
    票44元，經減除內含之娛樂稅、營業稅後，得全票64元、半
    票38元，應課徵娛樂稅。故應課徵娛樂稅之樂園清潔維護費
    及纜車來回費用，全票109元、半票71元；至於優待票部分
    ，按上訴人當期申報資料纜車來回費用優待票價115元，占
    全票票價140元之百分之八十二比例，計算後得優待票價為
    89元；則以全票109元、優待票89元、半票71元，並依其當
    期分別所販售票數，核計93年2月份樂園清潔維護費及纜車
    來回費用應補徵娛樂稅額為31萬2,708元。因而，原處分補
    徵上訴人之娛樂稅在31萬2,708元範圍內，於法有據，逾此
    範圍部分，則於法未合等語，而為上訴人一部勝訴、一部敗
    訴之判決。
五、上訴人上訴意旨復以：（一）臺北縣娛樂稅徵收細則係臺北
    縣政府於89年8月8日重新訂定，依娛樂稅法第6條、臺北縣
    娛樂稅徵收細則第3條規定，臺北縣政府擬訂之娛樂稅徵收
    率表，應提經議會通過；被上訴人並未提出89年8月8日以後
    經臺北縣議會通過娛樂稅徵收率表之證明文件，依行政程序
    法第158條規定，該徵收率表應屬無效。又臺北縣娛樂稅徵
    收率表雖曾於81年6月提請臺北縣議會議決通過，然上開臺
    北縣娛樂稅徵收細則既曾於89年重新訂定，即應重新送交代
    表最新民意機關之議會議決。原審剝奪臺北縣議會對臺北縣
    政府行使監督娛樂稅徵收之權力，顯違法治國家權力分立之
    原則。（二）又系爭烏來空中纜車前已經行政部門認定為交
    通工具，此有臺灣省觀光事業委員會（原屬前臺灣省政府交
    通處）53年3月16日台觀設字第0481號通知、臺灣省政府交
    通處72年8月17日72交觀字第39267號函、臺灣省稅務局72年
    9月6日72稅3字第51801號函、被上訴人88年3月8日88北縣稅
    消字第371587號函及內政部營建署92年6月20日函文等可稽
    ，原審未察上開行政機關之函文意旨，顯有違行政程序法第
    8條規定之信賴保護原則。且本件既經臺灣省觀光事業委員
    會、臺灣省政府交通處、臺灣省稅務局、被上訴人等機關認
    定屬交通工具，惟被上訴人及財政部仍擅自曲解交通部74年
    1月3日之函文意思，並據為課稅基礎，況交通部89年4月20
    日交路89字第004038號函僅係針對纜車之安全檢查予以釋示
    ，並非提供財稅機關課稅標準之用，足見被上訴人認定課稅
    之理由顯有違法。此外，依行政院經濟建設委員會93年8月
    23日都字第0930003817號函說明二可知，機械遊樂設施管理
    辦法，其目的僅為安全檢查之用，而非課徵娛樂稅之法源依
    據。既然在行政機關就纜車之性質尚未有確定共識前，被上
    訴人及財政部即無理由逕行認定，片面改變以往行政機關之
    見解。（三）本件依被上訴人提出之娛樂稅稅額計算表，其
    課徵娛樂稅之範圍係包含「樂園清潔維護費」及「纜車來回
    費用」，上開計算方式已將上訴人入場券依票價結構分開計
    算。而樂園清潔維護費及園區內其他機械遊樂設施既已課徵
    娛樂稅，則在系爭纜車為進入雲仙樂園唯一之交通工具下，
    纜車來回費用性質上應屬交通工具費用，實無疑義，原審對
    此亦未詳加論述，有判決不備理由之違法。（四）再者，被
    上訴人就上訴人經營之纜車課徵娛樂稅，係依娛樂稅法第2
    條第1項第6款：「撞球場、保齡球館、高爾夫球場及其他提
    供娛樂設施供人娛樂者。」然法令之解釋，並非漫無標準，
    應有其一定之準則。本款所規定者有具體例示與抽象概括之
    規定，在法律解釋上概括條文之範圍即應以例示條文為依據
    ；該款前段之例示規定所指：撞球場、保齡球館、高爾夫球
    場，均為與球類有關之娛樂項目，就後段之概括項目之解釋
    更應以「與球類有關之娛樂項目」為範圍。本件之纜車與球
    類有關娛樂項目並無相關連性，被上訴人援引該條款規定及
    臺北縣娛樂稅徵收細則（含徵收率表），課徵上訴人經營之
    空中纜車娛樂稅，即已違背法令解釋之法理。（五）另被上
    訴人援引財政部83年6月15日台財稅第831596600號函釋係「
    併同入園費課徵娛樂稅」，既然就入園費部分，業經被上訴
    人表示不另課徵娛樂稅，何來「併同入園費課徵娛樂稅」？
    被上訴人將「清潔維護費」，納入本案娛樂稅課徵之範圍，
    並無依據。且遍查中華民國法律，也未看到「清潔維護費」
    納入娛樂稅課徵之範圍，故此函釋顯違背憲法規定，原審判
    決未察原處分上開違法之處，顯有違租稅法定原則。（六）
    再者，如謂上訴人所經營之空中纜車屬於娛樂設施，其他更
    具有娛樂性的烏來樂園區之柴車、太平山碰碰車、阿里山登
    山觀光火車等，亦未見財政部責令地方財稅機關應對之課徵
    娛樂稅，此顯有違背憲法上之平等原則。（七）又娛樂稅為
    「行為稅」，付稅人有娛樂行為始課稅，沒有娛樂行為則不
    課稅。上訴人經營之雲仙樂園是「生態主題園區」，園區中
    之遊樂設施僅是吸引消費者入園以藉機宣傳生態保護之重要
    性，並非是以機械遊樂設施為主題，「一票到底」之「機動
    遊藝樂園」。消費者購買纜車票搭乘空中纜車係前往雲仙樂
    園休閒，上訴人僅係提供纜車供乘客搭乘前往，與一般遊客
    搭乘車輛或船舶前往遊樂場所相同，並非娛樂稅徵收之範圍
    。園區內機械遊樂設施已另有徵收娛樂稅，不應針對纜車及
    清潔維護費另行課徵娛樂稅。為此，訴請廢棄原判決不利上
    訴人之部分暨撤銷訴願決定及原處分等語。
六、本院查：
（一）按「娛樂稅，就左列娛樂場所、娛樂設施或娛樂活動所收
      票價或收費額徵收之：．．．六、撞球場、保齡球館、高
      爾夫球場及其他提供娛樂設施供人娛樂者。」「娛樂稅之
      納稅義務人，為出價娛樂之人。娛樂稅之代徵人，為娛樂
      場所、娛樂設施或娛樂活動之提供人或舉辦人。」分別為
      娛樂稅法第2條第1項第6款及第3條所明定。次按「本辦法
      所稱之機械遊樂設施，指遊樂業所設置之左列設施。．．
      ．三、吊纜式機械遊樂設施：指纜車、觀光纜車及其他以
      網索（鍊）懸吊運動之設施。」內政部訂定之行為時「機
      械遊樂設施管理辦法」第2條第3款亦有明文。查依娛樂稅
      法第2條規定，可知，娛樂稅法係就該法第2條第1項各款
      所規定之娛樂場所、娛樂設施或娛樂活動所收票價或收費
      額予以徵收；而自該條項第1款至第5款均是針對娛樂場所
      或娛樂活動而為之規範，暨同條項第6款後段係為「其他
      提供娛樂設施供人娛樂者」之規範文字，可知，本款前段
      乃關於提供娛樂設施供人娛樂之例示規定，至於後段則屬
      關於提供娛樂設施供人娛樂之概括規定，亦即只要性質係
      屬「提供娛樂設施供人娛樂」而為之收費，即屬依本款應
      對之課徵娛樂稅範圍；尚非須屬提供「與球類有關之娛樂
      項目」，始屬本款規範範圍。而空中纜車固屬架空索道之
      運輸設備，然若惟其位於觀光遊樂地區，且就其整體功能
      實質觀之，足認係屬娛樂設施之性質者，自屬上述娛樂稅
      法第2條第1項第6款後段所稱之其他供人娛樂之娛樂設施
      。經查：（1）本件原審判決已就依上訴人所售票券內涵
      ，足認消費者購買入場券搭乘空中纜車之時，已進入上訴
      人之娛樂服務範圍內，且依上訴人之相關宣傳及網頁資料
      ，亦可見系爭空中纜車具有娛樂機能，與雲仙樂園所提供
      之娛樂設施，具有不可分性；暨雲仙樂園外均為森林、峻
      嶺，並不能轉赴他地，足見空中纜車主要功能非供一般人
      通行之用，而是在觀光娛樂等情，依調查證據之辯論結果
      ，詳述其得心證之理由，核與證據法則、經驗法則及論理
      法則無違，則依上開所述，原審判決認本件之空中纜車係
      屬娛樂稅法第2條第1項第6款後段所稱之其他供人娛樂之
      娛樂設施，即無不合，亦無理由不備之情；上訴意旨再執
      詞主張系爭空中纜車非娛樂設施，更非娛樂稅法第2條第1
      項第6款規範範圍云云，無非係執為本院所不採之一己見
      解，並就原審之事實認定之職權行使事項為指摘，尚無可
      採。（2）又各行政機關關於系爭空中纜車所為之函文與
      本件之關係，已經原審斟酌全辯論意旨，詳述：關於系爭
      空中纜車，主管機關交通部並未變更其之前認定為遊樂機
      械設施之見解，因而財政部參酌交通部意見，所為88年8
      月27日台財稅第881939088號函釋，自屬有據等認定在案
      ；而系爭空中纜車是否屬娛樂稅課徵範圍，已經原審判決
      詳予認定如上開所述，故其判決理由中關於各行政機關函
      文之說明，僅為闡明主管機關交通部之意見，暨不得以其
      他非中央主管機關之意見，否定交通部及財政部之見解；
      故上訴意旨再以交通部89年4月20日交路89字第004038號
      函及行政院經濟建設委員會93年8月23日都字第093000381
      7號函，均未認定系爭空中纜車係屬娛樂稅課稅範圍，指
      摘原審判決違法云云，自無可採。（3）再本件原審判決
      已就本件娛樂稅之核課，並不違反信賴保護原則；及臺北
      縣娛樂稅徵收細則雖於89年8月8日公布，並追溯至同年7
      月1日施行，然其第3條有關徵收率未再重新送交議會議決
      ，並無違誤等情，分別予以論述甚明，核無不合；上訴論
      旨，再就原審已詳予論述之事項，猶執陳詞為指摘，亦無
      可採。另如上所述，是否屬課徵娛樂稅範圍，應視個案事
      實之整體情形判斷之，故上訴意旨援引不同個案之太平山
      碰碰車及阿里山登山觀光火車，指摘原審判決有違反平等
      原則之違法云云，自無足採。
（二）又按「主旨：機動遊藝樂園等娛樂場所向顧客收取入園費
      （門票）外，另以『清潔維護費』名義向顧客收取費用，
      准併同入園費（門票）課徵娛樂稅。說明：二、主旨所釋
      應併課娛樂稅之『清潔維護費』，如娛樂場所包含應稅及
      免稅娛樂項目者，應按其應稅及免稅收費額，計算其應稅
      部分占全部收費之比例課徵娛樂稅。」業經財政部83年6
      月15日台財稅第831596600號函釋示在案。查依娛樂稅法
      第2條規定，可知，娛樂稅乃針對娛樂稅法規定之娛樂場
      所、娛樂設施或娛樂活動收取之費用，所徵收之稅捐；並
      此娛樂稅之徵收並不以提供人或舉辦人收取費用之名目作
      為是否徵收之範圍，而應以該費用實質上是否屬提供娛樂
      而收取之費用判定之，此自同條第2項：「前項各種娛樂
      場所、娛樂設施或娛樂活動不售門票，另以其他飲料品或
      娛樂設施供應娛樂人者，按其收費額課徵娛樂稅。」之規
      定，亦得佐證之；而上述財政部函釋即為防免藉由其他名
      目收費以規避娛樂稅之認定事實之行政規則，核與娛樂稅
      法之規定意旨相符；並因其僅是闡明以清潔維護費名義收
      取之費用，若其實質上仍屬娛樂稅法第2條所規範應課徵
      娛樂稅之收費，則仍應依娛樂稅法規定對之課徵娛樂稅，
      而非另行創設「清潔維護費」應課徵娛樂稅之依據，自與
      租稅法定原則無違；故於本件自得予以援用。又依上述函
      釋內容，可知，其係因該釋示事實之入園費係應課徵娛樂
      稅，故乃為清潔維護費併同入園費（門票）課徵娛樂稅之
      釋示，而非謂須入園費屬應課徵娛樂稅者，其以清潔維護
      費名義收取之費用始得課徵娛樂稅。經查，本件原審係以
      本件入場券票價內含項目有：纜車來回費用、保險費、入
      園費及樂園清潔維護費四部分，其中樂園清潔維護費部分
      ，係按園內遊樂設施屬應徵或免徵娛樂稅之比例，再扣除
      此部分內含之娛樂稅及營業稅後計算其應徵娛樂稅之金額
      ；至於保險費因非屬娛樂稅課稅範圍，入園費部分因園內
      遊樂設施已課徵娛樂稅，故不再課徵娛樂稅；另纜車來回
      費用部分，亦係減除其內含之娛樂稅及營業稅後計算其應
      課徵娛樂稅之金額，並據此為被上訴人核課之本期娛樂稅
      超過31萬2,708元部分應予撤銷之判決等情，已經原審判
      決依其調查證據之辯論結果，詳述其得心證之理由甚明在
      案；而依上開所述，原審判決援引上述函釋，為本件清潔
      維護費部分娛樂稅核課金額之核算，並無不合；故上訴論
      旨，再執為本院所不採之歧異見解，指摘原審判決援引上
      述財政部函釋及將清潔維護費併入娛樂稅額之核算係屬違
      法云云，自無可採。
（三）綜上所述，原審判決將本期娛樂稅核課金額在31萬2,708
      元部分之訴願決定及原處分均予維持，而駁回上訴人在原
      審此部分之訴，核與應適用之法規，尚無違背；上訴論旨
      ，指摘原審判決違法，求予廢棄，為無理由，應予駁回。
據上論結，本件上訴為無理由，依行政訴訟法第255條第1項、第
98條第3項前段，判決如主文。
中　　華　　民　　國　　96　　年　　7　　 月　　12　　日
                  第一庭審判長法  官　高　啟　燦
                              法  官  黃　璽　君
                              法  官　廖　宏　明
                              法  官　楊　惠　欽
                              法  官　林　樹　埔
以  上  正  本  證  明  與  原  本  無  異
中　　華　　民　　國　　96　　年　　7　　 月　　12　　日
　　　　　　　　　　　　　　　書記官　張　雅　琴
